【裁判字號】    99,易,1319
【裁判日期】    990730
【裁判案由】    妨害公務
【裁判全文】
臺灣高雄地方法院刑事判決              99年度易字第1319號
公  訴  人  臺灣高雄地方法院檢察署檢察官
被      告  甲○○
上列被告因妨害公務案件，經檢察官提起公訴（99年度偵緝字第
91號），本院判決如下：
    主  文
甲○○犯妨害公務執行罪，累犯，處有期徒刑肆月，如易科罰金
，以新臺幣壹仟元折算壹日。
    事  實
一、甲○○前於民國91年間因施用毒品案件，經本院以91年度訴
    字第3372號判決判處有期徒刑10月，提起上訴，經臺灣高等
    法院高雄分院以92年度上易字第695 號判決上訴駁回確定；
    復於92年間因施用毒品案件經本院以92年度易字第1776號判
    決判處有期徒刑4 月確定；嗣因偽造文書案件，經本院以94
    年度簡字第5746號判決判處有期徒刑5 月確定，上開3 罪經
    本院以95年度聲字第39號裁定應執行有期徒刑1 年4 月確定
    ；又因施用毒品案件，經本院以94年度訴字第2476號判決分
    別判處有期徒刑10月、4 月，應執行有期徒刑1 年確定；再
    因施用毒品案件，經本院以95年度訴字第1256號判決分別判
    處有期徒刑9 月、3 月，應執行有期徒刑11月確定，嗣經本
    院以96年度聲減字第2790號裁定分別減為有期徒刑4 月又15
    日、1 月又15日，應執行有期徒刑5 月又15日確定。上開各
    罪接續執行，於96年9 月14日縮短刑期假釋出監並付保護管
    束，於96年12月26日保護管束期滿未經撤銷，視為執行完畢
    。
二、詎仍不思警惕，於98年10月24日晚上8 時50分許，駕駛車牌
    號碼1562-XN 號自小客車，行經高雄市○○區○○路時，因
    駕駛該車於該路段來回盤旋、走走停停，適高雄市政府警察
    局楠梓分局員警陳永士、侯松榮及駱國文駕駛偵防車執行巡
    邏勤務行經該處，見甲○○行跡可疑，即開啟警示燈並鳴笛
    要求甲○○停車受檢，甲○○將前開車輛停於路旁，陳永士
    、侯松榮及駱國文亦下車，陳永士並大聲表示為警察，要甲
    ○○下車，甲○○見狀，明知警員陳永士、侯松榮及駱國文
    基於其稽查之法定職責，係正在執行巡邏職務之公務員，竟
    不從警員陳永士之示意，基於妨害公務之犯意，突然駕駛上
    開車輛衝撞偵防車，致該車右前車門多處凹陷，隨即加速闖
    越紅燈而逃逸無蹤，嗣為警方循線查獲。
三、案經高雄市政府警察局楠梓分局報告臺灣高雄地方法院檢察
    署檢察官偵查起訴。
    理  由
壹、證據能力部分：
    本判決所引用之證據資料（詳後引證據），其中傳聞證據部
    分，縱無刑事訴訟法第159 條之1 至第159 條之4 或其他規
    定之傳聞證據例外情形，亦因被告及檢察官或同意可作為證
    據使用，或未聲明異議，依刑事訴訟法第159 條之5 第1項
    、第2 項之規定，本院審酌各該傳聞證據並非違法取得，與
    待證事項具關聯性，證明力亦非明顯過低等情，認以之作為
    證據係屬適當，具有證據能力。
貳、實體部分：
一、訊據被告甲○○矢口否認有何妨害公務之犯行，辯稱：當時
    對方不是開警車，也沒有穿警察制服，其沒看見警示燈閃爍
    ，也沒聽見鳴笛聲，並不知悉對方係警察，以為是地下錢莊
    派人來討債，所以才會開車離開云云。經查：
（一）被告於98年10月24日晚上8 時50分許，駕駛車牌號碼1562
      -XN 號自小客車，行經高雄市○○區○○路時，適高雄市
      政府警察局楠梓分局員警陳永士、侯松榮及駱國文駕駛偵
      防車執行巡邏勤務行經該處，見被告行跡可疑，即開啟警
      示燈並鳴笛，要求被告停車受檢，被告將前開車輛停於路
      旁，陳永士、侯松榮及駱國文亦下車，陳永士並大聲表示
      為警察，要被告下車，被告見狀，竟不從警員陳永士之示
      意，突然駕駛上開車輛衝撞偵防車，致該車右前車門多處
      凹陷，隨即加速闖越紅燈而逃逸無蹤等情，業據證人即警
      員陳永士於偵訊及本院審理時證稱：98年10月24日其帶班
      執行巡邏勤務，因偵查隊是便衣巡邏，是駕駛銀色之偵防
      車，車身上並無所屬單位之標示，發現被告駕駛上開車輛
      ，在高雄市○○區○○路來回盤旋、走走停停，其認為被
      告行跡可疑，決定攔停盤查，渠等便將警示燈放置於車頂
      ，開啟警示燈，並開啟警笛鳴一長聲，渠等發現被告準備
      要停車，就將偵防車停在被告前揭車輛之左前方，當時其
      坐在偵防車之副駕駛座，其下車時有大聲表明為警察，要
      被告下車，並用手電筒往被告車內照，當時其將識別證掛
      在胸前，被告應該有看到，被告就駕車往左前方衝，其趕
      快跳開，被告車輛之左前保險桿撞到偵防車之右前方，偵
      防車副駕駛座車門被撞到掀開到葉子板部分，渠等趕快上
      車追捕被告，追捕過程均有鳴警笛，追到高雄縣市交界處
      ，渠等為避免其他傷亡，才沒有繼續追捕等語綦詳（偵卷
      二第27頁至第29頁；本院卷二第24頁至第27頁），復有執
      行職務報告書、照片、高雄市政府警察局楠梓分局公務車
      輛調派使用登記簿在卷可參（偵卷一第3 頁至第6 頁），
      故此部分事實堪以認定。
（二）被告雖以前開情詞置辯，惟觀之前開證人陳永士之證述，
      員警攔停被告時，有開啟警示燈並鳴警笛，又警笛之鳴笛
      聲與救護車之鳴笛聲均為100 瓦之功率，衡情車輛行駛於
      路間，縱使車窗緊閉，尚能聽見遠方救護車之鳴笛聲，而
      依當時被告車輛與偵防車相距甚近，被告應可清楚看見警
      示燈閃爍，並聽見警笛聲，其應明知該車輛係執行公務之
      車輛，且證人陳永士下車時，曾大聲表明為警察之身分，
      則被告自可清楚知悉證人陳永士等人係警察，並可知悉渠
      等要其下車盤查，惟被告竟駕車衝撞偵防車逃逸，顯見被
      告確實有妨害公務之故意。故被告前開所辯顯係卸責之詞
      ，不足採信，本件事證明確，被告犯行堪以認定，自應依
      法論科。
二、刑法第135 條第1 項之罪，以對於公務員依法執行職務時施
    強暴脅迫為要件。此之所謂施強暴，不以對於公務員之身體
    直接實施暴力為限，凡以公務員為目標，而對物或對他人施
    暴力，其結果影響及於公務員之執行職務者，亦屬之。核被
    告所為，係犯刑法第135 條第1 項之妨害公務罪。被告以強
    暴之方式妨害公務員執行職務，然其前開強暴行為，係為達
    妨害公務之目的而實施，屬對於執行職務公務員施以強暴罪
    構成要件之強暴行為尚難認被告另有毀損之犯意，其毀損係
    強暴行為之當然結果不另論以毀損公物罪。查被告犯有事實
    欄所載之前科紀錄，有臺灣高等法院被告前案紀錄表可按，
    其於有期徒刑之執行完畢後5 年內，故意再犯本件有期徒刑
    以上之罪，為累犯，應依刑法第47條第1 項之規定，加重其
    刑。爰審酌被告為逃避警方盤查，竟衝撞偵防車，顯視公權
    力於無物，破壞社會治安非淺，且犯後否認犯行，態度非佳
    等一切情狀，量處如主文所示之刑，並諭知易科罰金之折算
    標準。
據上論斷，應依刑事訴訟法第284 條之1 、第299 條第1 項前段
，刑法第135 條第1 項、第47條第1 項、第41條第1 項前段，刑
法施行法第1 條之1 ，判決如主文。
中    華    民    國    99    年    7     月    30    日
                  刑事第九庭    法  官  王碧瑩
以上正本係照原本作成。
如不服本判決應於收受判決後10日內向本院提出上訴書狀，並應
敘述具體理由。其未敘述上訴理由者，應於上訴期間屆滿後20日
內向本院補提理由書(均須按他造當事人之人數附繕本)「切勿逕
送上級法院」。
中    華    民    國    99    年    7     月    30    日
                                書記官  吳智媚
所犯法條：
中華民國刑法第135 條
對於公務員依法執行職務時，施強暴脅迫者，處3 年以下有期徒
刑、拘役或3 百元以下罰金。
意圖使公務員執行一定之職務或妨害其依法執行一定之職務或使
公務員辭職，而施強暴脅迫者，亦同。
犯前二項之罪，因而致公務員於死者，處無期徒刑或7 年以上有
期徒刑；致重傷者，處3 年以上、10年以下有期徒刑。

司法院資訊處製作；財團法人民間司法改革基金會備份。
